臺灣彰化地方法院民事判決　　　96年度建字第7號
原　　　告　誼室康室內設計有限公司
法定代理人　甲○○
訴訟代理人　許盟志　律師
被　　　告　巨宿建設股份有限公司
法定代理人　丁○○
訴訟代理人　李淵源　律師
上列當事人間請求給付承攬報酬事件，本院於民國96年9月7日言
詞辯論終結，判決如下：
    主  文
被告應給付原告新臺幣捌拾玖萬貳仟伍佰伍拾玖元，及自民國九
十六年二月十三日起至清償日止，按年息百分之五計算之利息。
原告其餘之訴駁回。
訴訟費用新臺幣壹萬貳仟壹佰壹拾捌元，由被告負擔新臺幣壹萬
零貳佰捌拾柒元，餘由原告負擔。
本判決第一項於原告以新臺幣拾萬元供擔保後得假執行；但被
告如以新臺幣捌拾玖萬貳仟伍佰伍拾玖元為原告預供擔保後，得
免為假執行。
原告其餘假執行之聲請駁回。
    事實及理由
一原告聲明：被告應給付原告新臺幣（下同）1,051,455元，及
  自起訴狀繕本送達翌日起至清償日止按年息5％計算之利息，
  並陳明願供擔保請准宣告假執行。陳述：
  (一)兩造於民國95年11月24日訂立工程承包合約書（下稱合約書
    ），約定由原告承攬被告在彰化縣彰化市工地接待館、樣品
    屋之設計、裝潢工程。報酬總價3,835,350元，分5期給付，
    其中第4期工程款為總價18％，應於工程全部驗收完成時給
    付，第5期工程款為總價12％，應自正式公開推出日即95年
    12月7日起45日給付其中1/2，3個月後再給付另1/2。依合約
    書第6條約定，原告應於95年12月22日前完工，實際上則已
    於95年12月8日完工，被告自應給付第4期工程款690,363元
    、第5期工程款460,242元。
  (二)原告於95年12月20日請領第3期工程款時，被告以原非契約
    約定範圍之鋁門窗未施作為由，扣款52,500元，經兩造協議
    後，各分擔1/2即26,250元。被告不應逾扣，自應給付逾扣
    款26,250元。
  (三)工程完工後，被告以原告給付之家具、沙發、床裝飾（下合
    稱家具）不合其意，要求折算工程款205,000元，原告搬走
    家具後，被告之總經理丙○○並於95年12月28日在缺失改善
    表記載「缺失已全改進完成」及簽名，表示驗收完成，則被
    告僅得折算205,000元，不應於原告請領第4期工程款時，要
    求折算為35萬元。
  (四)兩造另約定就樣品屋部分追加後陽台及外觀修改工程，追加
    工程款為79,600元。
  (五)依上所述，被告尚未給付第4期工程款690,363元、第5期工
    程款460,242元、鋁門窗逾扣款26,250元、後陽台及外觀修
    改追加工程款79,600元，扣除家具折算工程款205,000元後
    ，合計1,051,455元。為此依承攬契約之法律關係，請求被
    告如數給付並加計法定遲延利息。
二被告聲明：原告之訴駁回，如受不利判決，願供擔保請准宣告
  免假執行。陳述：
  (一)缺失改善表並非驗收單，被告之總經理丙○○（嗣已解任）
    簽名後，被告仍僱工修補未完工作，工程尚未驗收完畢，原
    告不得請求第4、5期工程款。
  (二)原告之代理人許博勝於95年12月20日在工程估驗請款單領款
    人欄簽名，該單記載鋁門窗扣款52,500元，是該筆扣款已得
    原告同意。
  (三)兩造僅約定就樣品屋部分追加後陽台工程，其報酬為39,600
    元，被告同意給付；至原告所稱外觀修改工程，實係兩造約
    定之定作範圍，因原告施工錯誤，經被告糾正始重新施作，
    自非追加工程，被告無給付義務。
  (四)兩造未約定原告應給付何種家具，合約書內亦無照片。惟原
    告給付之家具品質低劣，被告要求更換，原告搬走後，未另
    行交付無瑕疵之物，且拒絕修補有瑕疵與未完成之工作，被
    告乃自行向訴外人灰傢俬實業有限公司購買家具擺設，支出
    682,000元，並僱工修補前開工作，支出140,652元，縱原告
    得請求第4、5期工程款，亦應扣除被告前開支出。
  (五)原告於95年10月31日進場施工，至遲應於95年11月28日完工
    ，竟延至96年3月15日本件審理中仍未完工，已遲延107日，
    依合約書第6條、第12條約定，應罰款410,382元，被告主張
    抵銷。
三兩造不爭執之事實：
  (一)兩造於95年11月24日訂立合約書，約定由原告承攬被告在彰
    化縣彰化市工地接待館、樣品屋之設計、裝潢工程。報酬總
    價3,835,350元，分5期給付，其中第4期工程款為總價18％
    ，應於工程全部驗收完成時給付，第5期工程款為總價12％
    ，應自正式公開推出日即95年12月7日起45日給付其中1/2，
    3個月後再給付另1/2。
  (二)原告於95年12月20日請領第3期工程款時，被告以鋁門窗未
    施作為由，扣款52,500元。原告之代理人許博勝於當日在工
    程估驗請款單領款人欄簽名，該單記載上開扣款。
  (三)原告給付之家具，被告要求更換，原告搬走後，未另行交付
    無瑕疵之物。
  (四)兩造約定就樣品屋部分追加之後陽台工程，其報酬為39,600
    元，被告同意給付。
  (五)被告之總經理丙○○曾於95年12月28日在缺失改善表簽名，
    並記載「缺失已全改進完成」。
  (六)兩造未約定驗收應行之程序或應填之表單。
四原告主張兩造於95年11月24日訂立合約書，約定由原告承攬被
  告在彰化縣彰化市工地接待館、樣品屋之設計、裝潢工程。報
  酬總價3,835,350元，分5期給付，其中第4期工程款為總價18
  ％，應於工程全部驗收完成時給付，第5期工程款為總價12％
  ，應自正式公開推出日即95年12月7日起45日給付其中1/2，3
  個月後再給付另1/2之事實，業據其提出合約書為證（本院卷
  第10至49頁），且為被告所不爭，堪信為真。原告主張其已按
  期完工，得向被告請求第4期工程款690,363元、第5期工程款
  460,242元、鋁門窗逾扣款26,250元、後陽台及外觀修改追加
  工程款79,600元，扣除家具折算工程款205,000元後，合計
  1,051,455元；被告則以工程尚未驗收完畢，原告不得請求第4
  、5期工程款，被告未同意鋁門窗扣款各分擔1/2，亦未追加外
  觀修改工程，被告自行購買原告應給付之家具、僱工修補工作
  之支出應予扣除，被告並得以原告遲延完工之罰款抵銷置辯。
  是本件主要爭點在於：
  (一)原告已否完工，並得請求第4、5期工程款。
  (二)原告有無遲延完工，被告並得以罰款抵銷。
  (三)鋁門窗扣款金額若干。
  (四)兩造曾否約定追加外觀修改工程及其報酬若干。
  (五)家具折算工程款金額若干。被告得否扣除其自行購買原告應
    給付之家具及僱工修補工作之支出。
五依合約書第4條約定「承包總價；新臺幣佰捌拾萬伍仟
  佰伍拾元正」，第5條約定「付款方式：... 第四期工程款：
  全部驗收完成＊18％  第五期工程款：保留款12％  保留款請
  款時機：正式公開推出日起45天，結1/2，三個月後結1/2」，
  第6條約定「(1)開工期限：本合約所含施工範圍，依業主跟乙
  方通知七日內進場施作。(2)完工期限：接待館進場後十八天施
  工完成。樣品屋進場後二十八天施工完成」，第12條約定「工
  程驗收：若乙方延誤工程一日罰扣總工程款千分之一付予乙方
  ，做為延誤之賠償」（本院卷第12頁），是兩造自應依上開約
  定履行契約。經查：
  (一)原告主張其應於95年12月22日前完工，實際上則已於95年12
    月8日完工等情，雖據其提出被告當時之總經理丙○○簽名
    並由其記載「缺失已全改進完成」之缺失改善表為證（本院
    卷第9頁），形式上且為被告不爭（本院卷第87頁反面），
    惟該表並無「95年12月8日完工」之記載，固難認原告已於
    當日完工；然被告聲請之證人丙○○於本院結證稱，伊於原
    告履約時為被告之總經理，並負責兩造約定之工程，被告之
    售屋人員於95年12月8日進場後，發現樣品屋有缺失，乃於
    95年12月11日以缺失改善表請求改善，經其於95年12月28日
    就已改善部分在該表打勾，打叉部分則係贅文，伊已註明理
    由，理論上於95年12月28日簽字後已經完工，其餘僅係小問
    題等語（本院卷第74至75頁），參以合約書內未約定驗收應
    行之程序或應填之表單，此為兩造所不爭（本院卷第87頁反
    面），已堪認工程係於95年12月28日完工。原告主張於95年
    12月8日完工，並未進一步舉證以實其說，尚非可信；但被
    告辯稱原告尚未完工，亦非可採。至證人丙○○雖另結證稱
    ，被告就不滿意部分後來還有雇工、買材料施作，此部分包
    括原告依約應施作部分及被告認應另外補強部分云云（本院
    卷第74頁反面），惟證人丙○○既係被告當時之總經理，乃
    公司之負責人，對外代表被告，苟原告尚未完工，焉有任意
    在缺失改善表簽名確認之理，況證人丙○○亦未舉出被告嗣
    後雇工、購料施作部分為原告依約應給付之範圍，是此部分
    之證詞自難遽信。又被告辯稱其仍僱工修補未完工作一節，
    雖據其提出形式上為被告不爭之統一發票、請款單為證（本
    院卷第92至101頁），惟原告否認與合約有關（本院卷第137
    頁反面至138頁正面），被告復未舉證以實其說，自難採信
    。
  (二)前揭合約書第5條所稱「正式公開推出日」為95年12月7日，
    又第12條所稱「付予乙方」係「付予甲方」之誤，此為兩造
    所不爭（本院卷第137頁反面）。原告既係於95年12月28日
    全部驗收完成即完工，自得依第5條約定請求第4期工程款
    690,363元，又自95年12月7日起算3個月，為96年3月7日，
    至今亦已屆至，亦得請求第5期工程款460,242元，兩期合計
    1,150,605元（3,835,350元X18％＋3,835,350元X12％＝
    1,150,605元）。其次，原告主張95年10月31日有開工儀式
    ，第5條所稱「完工期限」應自95年11月24日起算，而於95
    年12月22日完工，被告則辯稱應自95年10月31日起算，而於
    95年11月28日完工（本院卷第137頁反面），惟原告既主張
    95年10月31日有開工儀式，又未證明當日無庸開始提出給付
    ，兩造於合約復未具體約定開工日期，自以被告所辯較為可
    信，即自95年10月31日起算完工期限，是依第6條約定，接
    待館、樣品屋應分別於18日內即95年11月17日前、28日內即
    95年11月27日前完工。原告於95年12月28日全部驗收完成即
    完工，遲延31日，自應依第12條約定賠償被告118,896元（
    3,835,350元X31X1/1,000≒118,896元，元以下四捨五入）
    。原告得請求之第4、5期工程款，扣除前開賠償金後，為
    1,031,709元（1,150,605元-118,896元＝1,031,709元），
    此部分請求，應屬有據，逾此部分，容屬無憑。
六原告主張其於請領第3期工程款時，被告以鋁門窗未施作為由
  ，扣款52,500元之事實，為被告所不爭，堪信為真。被告雖辯
  稱原告之代理人許博勝曾在工程估驗請款單領款人欄簽名，該
  單記載鋁門窗扣款52,500元，是該筆扣款已得原告同意，並提
  出形式上為原告不爭之工程估驗請款單為證（本院卷第59頁）
  ，惟證人丙○○既結證稱，原告不同意扣款52,500元，鋁門窗
  應由被告提供，後來兩造同意各負擔一半等語（本院卷第75頁
  正面），被告於證人到庭後，亦未再就此部分爭執，堪認該筆
  扣款應由兩造各負擔1/2。是被告逾扣部分，仍應依約給付，
  原告得請求給付26,250元（52,500元X1/2＝26,250元）。
七原告主張兩造除合約書外，另約定就樣品屋部分追加後陽台及
  外觀修改工程之事實，就其中後陽台工程部分，被告已當庭自
  認報酬為39,600元，並同意給付（本院卷第54頁反面、第57頁
  ），原告此部分請求，自屬有據。至外觀修改工程，原告雖提
  出工程報價單、請款單為證（本院卷第78至79頁），惟被告否
  認其內容真正（本院卷第87頁反面），原告復未舉證以實其說
  ，另證人丙○○雖結證稱，本件有追加工程，包括後陽台、外
  觀修改，這部分金額79,600元等語，然又證稱原告進場後有變
  更設計，外部有修改，就是樣品屋外觀更改，金額40,000元等
  語（本院卷第75頁正面），就外觀修改工程部分，究係追加工
  程，抑僅變更設計，前後不盡一致，被告復爭執此部分證言之
  真正（本院卷第87頁反面），原告此部分請求，即非可採。
八原告主張工程完工後，被告以原告給付之家具不合其意，要求
  折算工程款205,000元，原告搬走後，被告僅得折算上開金額
  之事實，業據其提出寶島家具估價單及家具照片為證（本院卷
  第117、120至134頁），並聲請證人乙○○到庭證述原告購買
  部分家具過程（本院卷第136至137頁）。依證人乙○○所述，
  原告係依平面配置圖及沙發照片向其訂製前開估價單所示售價
  74,500元之沙發、床墊、餐桌、餐椅，嗣後並寄放部分家具，
  未退錢予原告等情，經核與被告辯稱兩造未約定原告應給付何
  種家具、合約書內亦無照片一節（本院卷第87頁反面），並無
  矛盾；另證人丙○○亦結證稱，原告曾表示家具進價205,000
  元，於搬走後，並未更換，經向被告之董事長報告後，認應扣
  50萬元，證人則提議扣35萬元，惟原告均不同意等語（本院卷
  第74頁反面），而合約書既未具體約定被告給付之家具式樣、
  價格，自不得因被告辯稱其另行購置家具，所支出之價金高於
  205,000元，即改依被告支出之價金金額予以折讓，又原告固
  未能舉證證明其給付之家具價值205,000元，然其已自承此部
  分折算工程款為205,000元，另被告亦未能舉證證明原告應給
  付更高價之家具，則此部分自應認定折算工程款為205,000元
  。是原告主張其得請求之報酬，應扣除205,000元，自係可採
  。
九綜上所述，原告得請求被告給付第4至5期工程款1,031,709元
  （已扣除遲延完工賠償金）、鋁門窗未施作逾扣款26,250元及
  追加後陽台工程款39,600元，經扣除家具折算工程款205,000
  元後，為892,559元，從而原告依據承攬契約之法律關係，請
  求被告給付892,559元，及自起訴狀繕本送達翌日即96年2月13
  日起至清償日止按年息5％計算之利息，為有理由，應予准許
  ；逾此部分，為無理由，應予駁回。兩造均陳明供擔保以代釋
  明，聲請宣告假執行或免為假執行，均核無不合，爰各酌定相
  當之擔保金額，併准許之。
十本件原告繳納之裁判費為11,494元（本院卷第4頁），證人丙
  ○○之日費、旅費為624元（本院卷第75頁反面），證人乙○
  ○則捨棄日費、旅費（本院卷第137頁正面），是本件訴訟費
  用合計12,118元。
十一本件判決事證已臻明確，兩造其餘主張及舉證，核與判決結果
  無影響，不另論述。
據上論結，本件原告之訴為一部有理由，一部無理由，依民事訴
訟法第79條、第390條第2項、第392條第2項，判決如主文。
中　　華　　民　　國　　96　　年　　9 　　月　　20　　日
                        民事第二庭  法  官  廖政勝
以上正本係照原本作成。
如對本判決上訴，應於收受判決書後20日內向本院提出上訴狀。
                                    書記官  魏淑美
中　　華　　民　　國　　96　　年　　9 　　月　　20　　日
